臺灣高等法院臺中分院民事裁定
111年度抗字第119號
抗  告  人  莊仁和  
相  對  人  張美鳳  

上列當事人間因確定執行費用聲明異議事件，抗告人對於民國11
1年2月10日臺灣臺中地方法院111年度執事聲字第8號裁定，提起
抗告，本院裁定如下： 
      主  文
抗告駁回。
抗告程序費用由抗告人負擔。 
      理  由
一、本件相對人執原法院108年度訴字第2941號確定判決為執行
    名義(於民國109年5月6日24時確定；下稱系爭執行名義)，
    向原法院民事執行處(下稱執行法院)聲請對抗告人(原執行
    債務人莊○○為抗告人之母，抗告人原兼莊○○之特別代理人；
    莊○○嗣於110年6月1日死亡，由抗告人於110年9月2日具狀聲
    明承受執行程序)為拆屋交地強制執行(案號：109年度司執
    字第103653號，下稱系爭執行事件)及確定執行費用額(111
    年度司執聲字第5號)。嗣經執行法院司法事務官於111年1月
    11日就確定執行費用額部分，裁定抗告人應負擔執行費用額
    為新臺幣(下同)23萬1,682元本息(下稱原處分)，抗告人不
    服並聲明異議，經原法院以111年度執事聲字第8號裁定駁回
    其異議(下稱原裁定)
二、抗告人異議及抗告意旨略以：
　　原處分與原裁定確定執行費用，除執行費外，有下列違誤：
    ㈠系爭執行事件囑託地政人員到場測量有無越界1次即可，故
    地政規費應為4,000元，其餘5次屬重覆測量，不得列入必要
    執行費用；㈡抗告人於履勘期日未曾滋擾，員警差旅費非屬
    必要執行費用；㈢依相對人於110年5月3日所提拆除計劃，其
    拆除費用為6萬9,000元，逾此範圍非屬必要執行費用。是原
    處分確定執行費用額為23萬1,682元，及原裁定駁回抗告人
    之異議，應有違誤，爰提起本件抗告，求為廢棄原裁定等語
    。
三、按債權人因強制執行而支出之費用，得求償於債務人者，得
    準用民事訴訟法第91條之規定，向執行法院聲請確定其數額
    ；強制執行之費用，以必要部分為限，由債務人負擔，並應
    與強制執行之債權同時收取；前項費用，執行法院得命債權
    人代為預納，強制執行法第28條、第29條第1項定有明文。
    又執行必要費用者，指因實施強制執行所支出之必要費用，
    如測量費、鑑定費、登報費、保管費、協助執行人員之差旅
    費等。債權人因強制執行支出之費用，不論執行費或其他執
    行必要費用，均得於強制執行程序中，提出費用計算書，交
    付他造之繕本及釋明費用額之證書，向執行法院聲請確定其
    數額，以便與取得執行名義之費用及強制執行之債權同自債
    務人收取，強制執行須知第3條第4項、第9項亦有明定。而
    所謂執行必要費用，指因進行強制執行程序必須支出之費用
    而言，此種費用如不支出，強制執行程序即難進行；而此費
    用係因債務人不履行債務而生，其必要部分自應由債務人負
    擔。所謂已由債權人支出強制執行必要之費用，依強制執行
    法第29條規定意旨以觀，應係指為達到強制執行之目的，由
    債權人先行支出之費用而言(最高法院82年度台抗字第497號
    、102年度台抗字第1100號裁定參照)。經查：
  ㈠相對人以系爭執行名義聲請對莊○○為拆屋交地強制執行，經
    執行法院以系爭執行事件受理在案。執行法院先於109年9月
    24日核發執行命令，命莊○○應於收受該命令後15日內，依系
    爭執行名義所載內容履行，逾期未履行，即依法強制執行，
    並負擔執行費用，該命令經莊○○於109年9月26日收受送達；
    嗣相對人於109年10月12日具狀陳報莊○○逾期仍未自動履行
    ，且因執行拆除標的屬越界老舊建物，涉及未越界不在執行
    範圍建物之支撑補強、雙方有價購和解意願而多次協商暫緩
    執行、抗告人多次對執行方法異議、颱風過境等因素，足認
    嗣後每次執行拆除，均有囑請地政人員定樁或指界之必要，
    執行法院遂先後定期於109年12月29日、110年4月22日、110
    年9月10日、110年10月14日、110年12月8-10日執行拆除，
    其中最後一次執行點交與確認拆除完畢。其間，執行法院囑
    託臺中市中山地政事務所派員到場測量應拆除之位置並界定
    拆除點，及發函臺中市政府警察局第三分局於前開執行期日
    指派員警到場協助執行。上開情事，業經本院調閱系爭執行
    事件卷宗無誤。
  ㈡本件滋生執行費用，係因莊○○未於相對人取得系爭執行名義
    後自行拆除，亦未依前述執行命令於15日內自動履行，執行
    法院為預防現場突發緊急事故，乃命地政人員、員警至現場
    協助執行，此有執行法院前述執行命令及歷次執行筆錄可參
    。依此，相對人於系爭執行事件執行完畢後，聲請確定執行
    費用額，並提出相符之執行費收據、地政規費收據、員警差
    旅費領據、拆除費用收據及發票等件(部分為影本)為證(見
    確定執行費用卷)，其中如附表編號4-10各工程細項均與拆
    除標的具相關性與必要性，且其上臚列金額尚稱合理，即無
    不合。執行法院司法事務官審查前述憑據後，咸認均屬必要
    執行費用，而以原處分確定抗告人應負擔之執行費用合計23
    萬1,682元(詳如附表欄所示)，及自該裁定送達之翌日起至
    清償日止，按年息5%計算之利息，並無違誤。
　㈢抗告人以前揭相雷同事由，向原法院聲明異議，指摘原處分
    不當，求予廢棄，亦經原法院詳論其異議不可採之理由(見
    原裁定第3-7頁，下不贅敘)，而以原裁定駁回其異議，即無
    不合。
四、從而，抗告論旨指摘原裁定不當，求予廢棄原裁定，駁回相
    對人之聲請，為無理由，應予駁回。至抗告人質疑系爭執行
    名義之裁判品質，及執行人員執行職務有偏頗各情，經核均
    與本件確定執行費用額無涉，不再贅論。
五、據上論結，本件抗告為無理由，依強制執行法第30條之1，
    民事訴訟法第495條之1第1項、第449條第1項、第95條、第7
    8條，裁定如主文。
中　　華　　民　　國　　111 　年　　4 　　月　　29　　日
    　　      民事第二庭  審判長 法　官  楊 國 精
　　　　　　　　　　　　         法　官  陳 得 利
      　　　　　　　　　　       法  官  陳 正 禧       
正本係照原本作成。             
不得再抗告。
                                 書記官  陳 三 軫   
　　　　　　　　　　　　　　　　　
中　　華　　民　　國　　111 　年　　4 　　月　　29　　日
　　　
　　　
附表(金額單位：新臺幣)：     編號 項目 原裁定認定金額 備註  1 執行費  7,812元   2 地政測量費 2萬4,000元 地政規費單據：  ⑴109年12月7日(8,000元) ⑵110年3月24日(8,000元) ⑶110年5月19日(4,000元) ⑷110年12月8日(4,000元)  3 員警差旅費 4,800元 每名員警400元 ⑴110月4月22日(2名) ⑵110年9月10日(2名) ⑶110年10月14日(2名) ⑷110年12月8日(2名) ⑸110年12月9日(2名) ⑹110年12月10日(2名)  4 鐵工工程及C型鋼費用 7萬元   5 水泥牆面拆除  1萬3,020元   6 水泥牆面拆除 及廢棄物清運 5萬2,500元   7 鐵皮拆除  1萬5,750元   8 木作隔間拆除 及廢棄物清理 3萬5,000元   9 配電工程  7,300元   10 改給水工程  1,500元   合計  23萬1,682元